【裁判字號】    95,交聲,59
【裁判日期】    950726
【裁判案由】    違反道路交通管理處罰條例聲明異議
【裁判全文】
臺灣臺東地方法院交通事件裁定          95年度交聲字第59號
原處分機關  交通部公路總局高雄區監理所臺東監理站
異  議  人
即受處分人  甲○○
上列受處分人因違反道路交通管理處罰條例案件，對於交通部公
路總局高雄區監理所臺東監理站民國九十五年五月二十四日所為
之處分（原處分案號：東監違字第裁八一─Ｔ00000000
號），聲明異議，本院裁定如下：
    主  文
異議駁回。
    理  由
一、按行為後法律或自治條例有變更者，適用行政機關最初裁處
    時之法律或自治條例；但裁處前之法律或自治條例有利於受
    處罰者，適用最有利於受處罰者之規定，行政罰法第五條定
    有明文。查異議人即受處分人甲○○行為後，道路交通管理
    處罰條例第五十三條第一項業於民國九十五年七月一日修正
    公布施行，比較修法前後對於汽車駕駛人行經有燈光號誌管
    制之交岔路口闖紅燈者之罰則，均處汽車駕駛人新臺幣（下
    同）一千八百元以上五千四百元以下罰鍰，並記違規點數三
    點而屬相同，依行政罰法第五條規定，自應適用行政機關最
    初裁處時之法律即修正前道路交通管理處罰條例第五十三條
    第一項、第六十三條第一項第三款規定論處，先予敘明。
二、異議意旨略以：異議人於九十五年四月九日上午十時二十八
    分，在臺東縣臺東市○○路與正氣路口紅燈停車，僅因超過
    停止線，卻為警員以闖紅燈之違規事實開單舉發，與實情顯
    有不符，因認原處分不當云云。
三、按道路交通管理處罰條例所稱之汽車，依該條例第三條第八
    款規定，包括機器腳踏車在內，而汽車駕駛人，行經有燈光
    號誌管制之交岔路口闖紅燈者，處一千八百元以上五千四百
    元以下罰鍰，修正前道路交通管理處罰條例第五十三條定有
    明文。復按汽車駕駛人，違反上開規定者，應記違規點數三
    點，同條例第六十三條第一項第三款亦有規定。又行為人如
    係騎乘機車闖紅燈行駛，嗣為警當場舉發，而行為人即受處
    分人並拒絕在舉發違反道路交通管理事件通知單上簽章者，
    經執行交通勤務員警記明其事由，視為已收受，違反道路交
    通管理事件統一裁罰基準及處理細則第十一條第一項第一款
    中段定有明文。
四、經查，異議人即受處分人甲○○於本院調查時固僅承認於九
    十五年四月九日上午十時二十八分，騎乘車牌號碼Ｋ五三─
    八七三普通重型機車，行經臺東市○○路與正氣路口處，並
    有收受執勤員警交付之舉發通知單一聯，然矢口否認有何闖
    紅燈之違規行為，並辯稱伊僅係紅燈時停車超過停止線，並
    無闖紅燈之違規行為，故拒絕於舉發通知單上簽名云云。惟
    依證人乙○○即當日執勤並舉發本件違規之臺東縣警察局臺
    東分局中興派出所警員，於本院調查時到庭具結證稱：「（
    問：異議人違規的情形？）答：當時異議人的方向是在臺東
    市○○路上由東向西行駛，當時正氣路與中山路路口，正氣
    路東向西方向是紅燈，異議人直接闖正氣路方向的紅燈而直
    駛。在正氣路口為紅燈時，異議人尚未超越停止線，當正氣
    路口還是紅燈時，異議人已由正氣路穿越中山路到正氣路另
    一頭」、「（問：異議人違規當時你的位置在何處？）答：
    我當時是站在異議人騎車穿過中山路後另一頭的正氣路右邊
    路上，所以當異議人騎車闖紅燈時，我就在路邊攔查」、「
    （問：在正氣路方向是紅燈的時候，異議人都沒有停下來？
    ）答：是的，當我攔查的時候異議人才停下來」、「（問：
    當時異議人違規闖紅燈是否非常明顯？）答：是的，當時正
    氣路方向紅燈車陣都停下來，我看到異議人騎機車直接穿越
    中山路過來，當時只有異議人一個人闖紅燈」、「（問：違
    規舉發單異議人有無收受？）答：違規舉發單是三聯式，其
    中一聯是交給違規人收受，我有交給異議人收受，她有收下
    來」（參見本院九十五年七月十八日訊問筆錄）。本院參諸
    證人乙○○警員與異議人間不僅未有任何怨隙，且係毫不相
    識之人，衡情證人應無設詞攀誣，或虛構違規事實陷害異議
    人之理。況警員執行公務時，本身即受有行政懲處責任之監
    督，且其到庭具結作證，更係以刑事責任擔保其證言之真實
    性，故證人乙○○警員之前開證述內容，應可採信。次查，
    交通違規行政爭訟之舉證責任原理，應非如刑事案件中，必
    須超越任何合理懷疑，始可為有罪判決之嚴格程度，而係應
    與民事訴訟之舉證責任原理相類似，亦即基本上應就行政機
    關與人民所各自主張有利於己之事實，分配其應盡之舉證責
    任，而非逕予準用刑事訴訟上之「無罪推定」原則，此觀諸
    行政訴訟法第一百三十六條，規定行政訴訟程序準用民事訴
    訟法第二百七十七條舉證責任分配原則之立法意旨，即可明
    瞭。基此，本件異議人未對於本件執勤警員之舉發有誤，另
    行提出其他相關事證以供調查，且經查亦無任何證據，足資
    證明本件執勤警員確有捏造事實違法取締之情事，故證人乙
    ○○警員本其維護交通秩序、安全職責所為之本件舉發，自
    應受到合法、正確之推定。且異議人固拒絕於違規舉發通知
    單上簽名，惟該拒絕簽名乙節業經執行交通勤務員警記明其
    事由，異議人復自承有收受違規舉發通知單一聯，已如前述
    ，並有臺東縣警察局東警交字第Ｔ00000000號違反
    道路交通管理事件通知單、交通部公路總局高雄區監理所臺
    東監理站九十五年五月二十四日東監違字第裁八一─Ｔ00
    000000號違反道路交通管理事件裁決書各一件附卷可
    考。從而，異議人確有騎乘前述重型機車，於前開時、地，
    在行經設有燈光號誌管制設施之交岔路口時，有闖紅燈之違
    規行為，而執行交通勤務員警亦依規定將違規舉發通知單交
    異議人當場收受，應無疑問。是原裁決機關即交通部公路總
    局高雄區監理所臺東監理站據此引用道路交通管理處罰條例
    第五十三條第一項及第六十三條第一項第三款（原裁決書漏
    載「第三款」）之規定裁處異議人罰鍰四千五百元，並記違
    規點數三點，於法即無不當，本件異議人之異議為無理由，
    應予駁回。
五、據上論斷，應依道路交通管理處罰條例第八十七條第二項，
    交通案件處理辦法第十九條，裁定如主文。
中    華    民    國    95    年    7     月    26    日
                  交通法庭    法  官  詹慶堂
以上正本證明與原本無異。
如不服本裁定，應於裁定送達後5日內向本院提出抗告狀（須附
繕本）。
「切勿逕送上級法院」
                              書記官  張建成
中    華    民    國    95    年    8     月    2     日


司法院資訊處製作；財團法人民間司法改革基金會備份。
